臺灣高等法院高雄分院刑事判決　　　 93年度交上易字第103號
上　訴　人
即　被　告　乙○○
上列上訴人因過失傷害案件，不服台灣屏東地方法院93年度交易
字第74號中華民國93年10月29日第一審判決（起訴案號：臺灣屏
東地方法院檢察署93年度偵字第100 號），提起上訴，本院判決
如下：
    主  文
上訴駁回。
    事  實
一、乙○○於民國92年3 月1 日下午，騎乘車牌號碼第OMD-032
    號機車附載蔡慶麗，沿屏東縣里港鄉○○路由里港往塔樓村
    方向行駛，於同日下午1 時30分許，行經塔樓路編號塔樓幹
    19左支8 號電線桿前右側路段時，應注意車輛行駛時之車前
    狀況，並隨時採取必要之安全措施，而依當時天候晴、日間
    自然光線、路面乾燥、無缺陷及障礙物、視距良好等情形，
    又無不能注意之情事，竟疏於注意及此，適遇兒童甲○○（
    85 年10 月30日生）騎乘兒童兩輪腳踏車，沿塔樓路由里港
    往塔樓村方向，在乙○○騎乘之機車前方行駛，亦疏未注意
    道路行車動態，即貿然向左側迴轉，甫於腳踏車前輪迴轉完
    成，車身僅迴轉一半之際，因乙○○未採取適當之閃避措施
    ，致其機車前輪撞及甲○○騎乘之腳踏車前輪，使甲○○人
    車倒地，受有左臉頰、左肩、左膝、背部擦傷及左鎖骨骨折
    等傷害。
二、案經甲○○及其父陳俊宏訴由屏東縣警察局里港分局報告臺
    灣屏東地方法院檢察署檢察官偵查起訴。
    理  由
一、訊之被告乙○○固坦承於右揭時、地騎乘機車肇事，惟矢口
    否認有過失傷害犯行，辯稱：我在遠處就看見甲○○在前方
    騎腳踏車，當我騎到甲○○的腳踏車後方約1 公尺處，甲○
    ○突然左轉，甲○○的腳踏車撞到我機車前輪，我往右側倒
    ，然後我抱住甲○○，2 人一起跌倒在地上，是甲○○突然
    轉彎撞上我，我雖然保持安全距離，還是會撞上，我沒有過
    失，是甲○○的過失云云。經查：
  (一)被告於右揭時、地騎乘機車與告訴人甲○○騎乘之腳踏車撞
    擊而肇事之事實，業經被告於警偵詢、原審及本院供認無訛
    ，並經告訴人甲○○於原審指訴綦詳，復有道路交通事故調
    查報告表（一）、（二）、道路交通事故現場圖各1 份及現
    場與肇車汽車、機車相片共10張在卷可稽。而告訴人甲○○
    因本件車禍受有左臉頰、左肩、左膝、背部擦傷及左鎖骨骨
    折等傷，有寶建醫院診斷證明書及寶建醫院94年1 月10日
     (94) 寶建醫字第4442號函附病歷資料附卷可稽，此部分堪
    信為真實。被告辯稱：甲○○所受傷害並非因本件車禍引起
    云云，委無可採。
  (二)本件車禍肇事當時，甲○○及被告均未報警處理，俟翌日（
    即92年3 月2 日），方由甲○○之阿姨陳敏惠（即甲○○之
    母陳惠滿之姊姊）至屏東縣警察局里港分局大平派出所報案
    ，該所警員張志維受理後，才至現場照相、繪製道路交通事
    故現場圖，並依據被告之陳述填載道路交通事故調查報告表
    （一）之天侯狀況，現場未發現煞車痕等情，業經證人即承
    辦警員張志維於原審證述甚詳。雖本件道路交通事故現場圖
    並無確切之肇事撞擊地點位置，然肇事撞擊處係在塔樓路由
    里港往塔樓村方向，過編號塔樓幹19左支8 號電線桿前之靠
    右側道路等情，業據被告於原審供述甚詳，核與道路交通事
    故現場圖所繪製之肇事地點大致相符，故被告關於肇事撞擊
    地點之自白，即堪採信。
  (三)告訴人甲○○雖於原審證稱：我是從塔樓路旁之產業道路（
    位置在塔樓路由里港往塔樓村方向右側）騎出來後，就直接
    越過馬路，騎到路中央時，被被告之機車從左邊撞到，是腳
    踏車中間左邊腳踏板部分被撞到云云。然告訴人甲○○所騎
    乘之腳踏車經警檢視後並未發現有特別損壞，左側腳踏板亦
    無損害等情，業經證人即警員張志維於原審證述在卷，並有
    該腳踏車照片1 張附卷可憑。倘告訴人甲○○係於騎乘腳踏
    車橫越塔樓路時，遭被告騎乘機車從腳踏車中間腳踏板部位
    撞及倒地，則該腳踏車應有遭機車碾壓之損壞或痕跡，惟徵
    之上開腳踏車照片，並無特別之損壞，亦無遭碾壓之痕跡，
    準此，告訴人甲○○就撞擊地點及部位之陳述，因缺乏佐證
    ，不足採信。又證人即被告機車後座附載之蔡慶麗於原審已
    到庭證述：肇事前，見告訴人甲○○騎乘腳踏車在前等語明
    確，因此，被告供稱：甲○○騎乘腳踏車在前方行駛，冒然
    向左側迴轉，甫於腳踏車前輪迴轉完成，車身僅迴轉一半之
    際，其機車前輪撞及甲○○騎乘之腳踏車前輪，其與甲○○
    均人車倒地等情節應屬實在。告訴人甲○○未注意道路行車
    動態即冒然迴轉，其就本件車禍之發生應有過失，甚為明灼
    。
  (四)本件肇事地點之塔樓路為無分向設施之道路，寬約4.15公尺
    ，有上開道路交通事故現場圖足憑。另依據被告供述之肇事
    撞擊地點，係在塔樓路由里港往塔樓村方向之右側，並未逾
    越塔樓路之中心位置，詳如前述，故被告甲○○既係於向左
    側迴轉，甫於腳踏車前輪迴轉完成，車身僅迴轉一半之際，
    而遭被告騎乘之機車前輪撞及，撞擊地點又是在塔樓路由里
    港往塔樓村方向之右側，並未逾越塔樓路之中心位置，足認
    告訴人甲○○在遭撞及前，應係緊沿塔樓路右側道路行駛。
    又被告在肇事地點約10公尺前，即已發現告訴人甲○○騎乘
    腳踏車行駛於前方，而被告當時機車速度約在20公里等情，
    業據證人蔡慶麗於原審證述甚詳，核與被告所辯相符。而肇
    事現場無煞車痕跡一情，詳如前述。且被告發現告訴人甲○
    ○冒然向左側迴轉時，機車與腳踏車距離間隔大約1 公尺之
    事實，亦據被告於原審供述在卷。綜上各情，告訴人甲○○
    緊沿塔樓路右側道路行駛，而被告機車車速僅約20公里，又
    係於1 公尺前發現告訴人甲○○向左側迴轉，以當時之情況
    ，被告應有足夠之反應時間，緊急煞車以停住該機車，或是
    將機車偏向塔樓路路中央方向行駛，避免肇事，然被告既未
    緊急煞車，又未將機車偏向塔樓路路中央方向行駛，是被告
    未採取必要之安全措施之事實，即堪認定。
  (五)本件肇事之事實，詳如前述，故公訴人認被告騎乘機車有超
    越同一車道之前車時，須先按鳴喇叭2 單響或變換燈光1 次
    ，俟前行車減速邊或以手勢表示允讓後，後行車始得超越，
    超越時應顯示左方向燈並於前車左側保持半公尺以上之間隔
    超過等之過失，尚屬誤會。
  (六)按汽車行駛時，駕駛人應注意車前狀況，並隨時採取必要之
    安全措施，道路交通安全規則第94條第3 項訂有明文。被告
    駕駛機車自應盡上開注意義務，依附卷之交通事故調查報告
    （一）、（二）所載所示，當時天候晴、日間自然光線、路
    面乾燥、無缺陷及障礙物、視距良好，又無其他不能注意之
    情形，竟疏於注意及此，以致肇事，其應負過失罪責甚明，
    且被告之過失犯行與告訴人甲○○之傷害間顯有相當因果關
    係。告訴人甲○○雖未注意道路行車動態即貿然迴轉，亦有
    過失，然不影響被告過失責任之認定。又被告辯以：告訴人
    甲○○之監護人容任其在獨自馬路上騎乘腳踏車，亦有過失
    云云，然此僅係告訴人主張民事侵權行為損害賠償時，被告
    得否主張過失相抵之問題，尚無法因此卸免被告之過失責任
    。
  (七)本件車禍肇事責任已明，卷附臺灣省車輛行車事故覆議鑑定
    委員會93年9 月29日府覆議字第9310965 號函雖謂：「若被
    告陳述之肇事情形屬實，本會認為陳童之行駛狀況被告顯非
    無法預見，難謂無過失等語。」等語，惟被告爭執該鑑定函
    之證據能力，本院認為該鑑定函屬鑑定人於審判外之陳述，
    不得作為認定本案之證據，附此敘明。
  (八)綜上所述，被告所辯其無過失云云，尚難採信。本件事證明
    確，被告犯行堪以認定。
二、核被告所為，係犯刑法第284 條第1 項前段之過失傷害罪。
    被告犯罪事證明確，原判決依據刑法第284 條第1 項前段、
    第41條第1 項前段，罰金罰鍰提高標準條例第1 條前段、第
    2 條規定，並審酌被告駕駛態度輕率，肇致告訴人甲○○成
    傷，告訴人所要求之和解金僅為新臺幣2 萬5,000 元，並無
    過當之情形，然迄今仍未與告訴人達成和解，取得告訴人之
    諒解，被告犯後否認犯行，難認有悔意，兼衡告訴人亦有過
    失，告訴人所受傷勢情形等一切情狀，量處有期徒刑3 月，
    並諭知以佰元折算壹日之易科罰金折算標準。經核原判決
    認事用法均無違誤，量刑亦稱妥適，被告上訴意旨否認犯行
    並指摘原判決不當，為無理由，應予駁回。
三、據上論結，應依刑事訴訟法第368 條，判決如主文。
本案經檢察官陳國全到庭執行職務。
中　　華　　民　　國　　94　　年　　2 　　月　　3 　　日
                  刑事第六庭審判長法  官  王憲義
                                  法  官  張盛喜
                                  法  官  范惠瑩
以上正本證明與原本無異。
不得上訴。
                                  書記官  魏文常
中　　華　　民　　國　　94　　年　　2 　　月　　3 　　日
附錄本案論罪科刑法條全文
刑法第284條第1項
因過失傷害人者，處6月以下有期徒刑、拘役或500元以下罰金，
致重傷者，處1年以下有期徒刑、拘役或500元以下罰金。
